【裁判字號】    98,台上,4247
【裁判日期】    980730
【裁判案由】    違反槍砲彈藥刀械管制條例
【裁判全文】
最高法院刑事判決            九十八年度台上字第四二四七號
上  訴  人  台灣高等法院檢察署檢察官
上  訴  人
即  被  告  甲○○（原名楊智豪）
選任辯護人  曾冠棋律師
被      告  乙○○
上列上訴人等因被告等違反槍砲彈藥刀械管制條例案件，不服台
灣高等法院中華民國九十八年四月十六日第二審更審判決（九十
七年度上更(一)字第六七二號，起訴案號：台灣板橋地方法院檢察
署九十三年度偵字第三七七五號），提起上訴，本院判決如下：
    主  文
原判決撤銷，發回台灣高等法院。
    理  由
本件原判決認定：上訴人即被告甲○○（原名楊智豪）自不詳時
間起，基於未經許可持有可發射子彈具有殺傷力改造槍枝之犯意
，持有仿WALTHER廠PPK/S型半自動手槍製造之玩具手槍換裝土造
金屬槍管而成之改造槍枝一支（含彈匣一個，槍枝管制編號：0
000000000號，下稱本件槍枝）及不具殺傷力之仿BERE
TTA廠M9 型半自動手槍製造之玩具手槍一支（含彈匣一個，槍枝
管制編號：0000000000號）、改造子彈三顆，嗣於民
國九十三年二月十八日凌晨三時二十分許，當不知情之楊守民（
經檢察官為不起訴處分確定）騎乘機車搭載隨身攜帶前開槍枝及
子彈之甲○○，途經台北縣新莊市○○路九二四號附近之二重疏
洪道時，為警據報查獲，並扣得前開槍枝及子彈，因而撤銷第一
審關於甲○○部分之不當科刑判決，經比較新舊法後，適用九十
四年一月二十六日修正前槍砲彈藥刀械管制條例第十一條第四項
，改判仍論處甲○○未經許可，持有其他可發射子彈具有殺傷力
之改造槍枝罪刑。另以公訴意旨略謂被告乙○○於九十三年二月
十八日凌晨三時許，在新莊市○○路九二四號二樓住處，將所持
有前開槍枝及子彈交予甲○○，嗣甲○○於同日凌晨三時二十分
許在乙○○前開住處附近之二重疏洪道為警查獲，因認乙○○涉
犯上揭修正前槍砲彈藥刀械管制條例第十一條第四項之未經許可
，持有可發射子彈具殺傷力之改造槍枝罪嫌，惟經審理結果，認
為不能證明乙○○犯罪，乃撤銷第一審關於乙○○部分之科刑判
決，改判諭知乙○○無罪。固非無見。
惟查：(一)、當事人、代理人、辯護人或輔佐人聲請調查之證據，
法院認為不必要者，依刑事訴訟法第一百六十三條之二第一項規
定，固得以裁定駁回之，毋庸為無益之調查。惟所謂不必要，依
同法條第二項規定，係指不能調查者、與待證事實無重要關係者
、待證事實已臻明瞭無再調查之必要者及同一證據再行聲請者而
言。倘該項證據於證明事實確有重要關係，復無前列不必要之情
形，自應依法予以調查，否則即有應於審判期日調查之證據未予
調查之違法。原判決係以本件槍枝經送內政部警政署刑事警察局
（下稱刑事警察局）鑑驗結果，認該槍係由仿WALTHER廠PPK/S型
半自動手槍製造之玩具手槍換裝土造金屬槍管而成之改造槍枝，
機械性能良好，可擊發適用子彈，認具殺傷力，有該局九十三年
三月三日刑鑑字第０九三００三九二０七號槍彈鑑定書可證，據
謂本件槍枝確具有殺傷力（見原判決第四頁第二十六行至第五頁
第七行）。但甲○○之選任辯護人已迭於第一審及原審具狀主張
：依前開刑事警察局槍彈鑑定書記載，係採性能檢驗法為鑑定，
亦即僅以目視對本件槍枝之性能作觀察，並未以子彈實際試射，
則該槍枝倘作實彈射擊，可能發生膛炸、無法擊發或擊發動能不
足等情事，果真有此種情況，本件槍枝即不具殺傷力，請求將本
件槍枝再送請法務部調查局作實彈射擊鑑定，俾查明此情等語（
見第一審卷第三十一頁、第三十二頁；原審上訴字卷第六十頁、
第六十一頁）。究竟該選任辯護人前開主張是否屬實？如是，能
否資為有利於甲○○之證明？即尚欠明瞭。乃原審並未依選任辯
護人之聲請而為調查，又未認其無調查之必要，以裁定駁回，或
於判決理由內予以說明，遽認本件槍枝具有殺傷力，並據為不利
於甲○○之認定，自難謂適法。(二)、原判決以乙○○始終否認將
本件槍枝交予甲○○，而甲○○雖迭次指陳該槍枝係乙○○所交
付，證人楊守民亦附和其詞，但以甲○○對持有本件槍枝之原因
，或稱係其主動要求乙○○出借把玩，或謂係乙○○堅持要交其
保管，前後所述不一，甲○○並稱其與乙○○甫相識一天，彼此
間亦無仇恨及交情，衡情乙○○豈有將價值不斐、取得困難之本
件槍枝交甲○○把玩之理，另楊守民既坦陳不知甲○○隨身攜帶
本件槍枝，亦不知甲○○、乙○○在乙○○住處與在場之其他人
談話內容，如何能聽聞乙○○欲將本件槍枝借予甲○○，並確定
該槍枝係乙○○所交付，再楊守民就甲○○如何取得本件槍枝之
陳述，由係乙○○「交予」甲○○，變更為乙○○「塞給」甲○
○，與甲○○所陳由乙○○「交予」伊，變更為乙○○「堅持放
在」伊處，如出一轍，說明甲○○、楊守民前開所述均不足採信
，本件槍枝原即係楊銘鈞所持有，非乙○○交予楊銘鈞（見原判
決第十一頁第七行至第二十六行）。然依卷內資料，乙○○於偵
、審中對甲○○在案發當日持槍前往伊住處之目的，或稱甲○○
欲以一支槍新台幣（下同）五萬元之價格，將槍枝賣給伊（見偵
查卷第三十八頁）；或稱甲○○欲詢問伊所持槍枝之價值（見第
一審卷第二十四頁）；或稱甲○○要向伊借錢，伊答稱沒錢後，
甲○○始拿出槍枝詢問伊有無人要購買（見第一審卷第六十七頁
）；或稱甲○○先拿槍給伊觀看，並詢問伊要不要買，伊答稱沒
錢，甲○○始向伊詢問有無朋友要購買（見第一審卷第一二０頁
）；或稱甲○○攜帶槍枝及子彈，表示要向伊借錢並賣槍枝給伊
（見原審上訴字卷第八十頁）；或稱甲○○於案發前數日曾與伊
見過面，當時即談及槍枝之事，甲○○於案發當日再打電話稱欲
帶槍枝過來，伊看過槍枝後，表示用不到槍枝，甲○○即謂看看
有無他人想購買（見原審上更(一)卷第四十頁反面）；或稱甲○○
於案發日前一個月即曾與伊談及其會製造槍、彈，當時伊已告知
甲○○不需要槍、彈，嗣甲○○始詢問伊有無他人對槍、彈有興
趣，而案發當日甲○○打電話給伊時，祇說要來找伊（見原審上
更(一)卷第七十六頁）。前後供述不盡相符。另乙○○於第一審係
供陳案發當日，甲○○係自一黑色包包內取出槍枝及子彈（見第
一審卷第六十七頁、第一二０頁），但依卷附台北縣政府警察局
新莊分局刑事案件報告書記載，本件甲○○經警查獲時，警方係
自甲○○之腰際查得前述仿貝瑞塔（BERETTA ）改造槍枝一支及
子彈三發，並在其上衣內側口袋內起獲本件槍枝（見偵查卷第二
頁）。倘若無訛，甲○○似未將前開槍枝、子彈放置於黑色包包
內，乙○○此部分所述，與卷內資料亦不相符合。則依上所述，
乙○○之陳述能否謂毫無瑕疵可指？有無其他足以令人確信乙○
○所供本件槍枝原即為甲○○持有之補強證據？而原判決既以甲
○○前後或與楊守民彼此間之陳述不盡相符，據謂渠等之陳述皆
不足採信，何以與此有相類似情形之乙○○陳述，卻仍得採為判
決之依據？又依上所述，原判決係以甲○○於偵查中原供稱係乙
○○主動將本件槍枝借伊把玩，但嗣於原審更審前則改稱係其要
求乙○○將本件槍枝借伊把玩，說明甲○○之陳述前後不一，不
足採信。但依卷附筆錄所載，甲○○於原審更審前係供陳：「是
他（指乙○○，下同）打電話叫我去的，我要他借我玩（本件槍
枝）」、「（為什麼看完槍，還要把它帶走？）因為他要借我玩
，要我保管……」（見原審上訴字卷第八十頁反面），亦即除稱
：「我要他借我玩」外，又稱：「他要借我玩，要我保管」，原
判決謂甲○○於原審更審前係供稱伊要求乙○○將本件槍枝借伊
把玩云云，與前開筆錄之記載已不盡吻合，且甲○○前開供述齟
齬不一，究以何者為真？仍值深入研求。實情為何？關乎乙○○
與甲○○各執一詞之陳述何者與事實相符而可採信及乙○○本件
犯行能否成立，為明真相，並維公平正義，自有究明之必要，原
審未進一步調查釐清，並於理由內為必要之論述，遽行諭知乙○
○無罪，尚嫌率斷。檢察官及甲○○上訴意旨指摘原判決不當，
非無理由。又第三審法院應以第二審判決所確認之事實為判決基
礎，刑事訴訟法第三百九十四條第一項前段定有明文。原判決上
述之違背法令，影響於事實之確定，本院無可據以為裁判，仍應
將原判決撤銷，發回原審法院更為審判。
據上論結，應依刑事訴訟法第三百九十七條、第四百零一條，判
決如主文。
中    華    民    國  九十八  年    七    月   三十   日
                      最高法院刑事第六庭
                          審判長法官  謝  俊  雄
                                法官  陳  世  雄
                                法官  魏  新  和
                                法官  吳  信  銘
                                法官  徐  文  亮
      本件正本證明與原本無異
                                      書  記  官
中    華    民    國  九十八  年    八    月    四    日
                                                      V


司法院資訊處製作；財團法人民間司法改革基金會備份。
